【裁判字號】    97,訴,660
【裁判日期】    980730
【裁判案由】    毒品危害防制條例
【裁判全文】
臺灣桃園地方法院刑事判決               97年度訴字第660號
公  訴  人  臺灣桃園地方法院檢察署檢察官
被      告  乙○○
選任辯護人  羅美鈴律師
上列被告因違反毒品危害防制條例案件，經檢察官提起公訴（97
年度偵字第11238 號），本院判決如下︰
    主  文
乙○○所犯如附表一所示之罪，各宣告如附表主文欄所示之主刑
及從刑。宣告之主刑部分，應執行有期徒刑貳拾年。
    事  實
一、乙○○明知海洛因係經公告列為毒品危害防制條例第2 條第
    2 項第1 款之第一級毒品，未經許可不得擅自販賣，竟基於
    意圖營利而販賣第一級毒品海洛因之犯意，分別於如附表一
    所示時間、地點，以如附表一所示方式，販賣如附表一所示
    價格、數量之第一級毒品海洛因與甲○○，並分別取得如附
    表一所示價金。嗣於97年5 月5 日晚間9 時10分許，為警在
    桃園縣楊梅鎮○○路80巷7 號拘提到案，並扣得如附表二所
    示之物，而悉上情。
二、案經新竹市政府警察局移送臺灣桃園地方法院檢察署檢察官
    偵查起訴。
    理  由
甲、證據能力部分
一、按被告以外之人於審判外之言詞或書面陳述，除法律有規定
    者外，不得作為證據；被告以外之人於偵查中向檢察官所為
    之陳述，除顯有不可信之情況者外，得為證據；被告以外之
    人於檢察事務官、司法警察官或司法警察調查中所為之陳述
    ，與審判中不符時，其先前之陳述具有較可信之特別情況，
    且為證明犯罪事實存否所必要者，得為證據，刑事訴訟法第
    159 條第1 項、第159 條之1 第2 項、第159 條之2 分別定
    有明文。又刑事訴訟法第159 條之2 所謂「具有較可信之特
    別情況」，應依陳述人於陳述時之「外部情況」是否具有可
    信性決定之，所謂「外部情況」係指就詢問有無出於不正方
    法、陳述是否出於非任意性、有無違反法定障礙事由期間不
    得詢問及禁止夜間詢問之規定、詢問時是否踐行應先告知義
    務、警詢筆錄所載與錄音或錄影內容是否相符等情，且必須
    依據陳述人之觀察、記憶、表達是否正確、陳述人有無虛偽
    陳述之動機，及對照同一待證事項之其他經過詰問證人之證
    述是否相同，有無矛盾之處而加以綜合決定（最高法院94年
    度臺上字第1653號判決意旨參照）。經查：
（一）本件證人甲○○於檢察官訊問時經具結後所為之證述，其
      性質雖屬傳聞證據，惟本院審酌證人甲○○係自陳向被告
      乙○○購買第一級毒品海洛因之人，依其陳述乃親身經歷
      本案事實欄一所示犯行發生經過，其證詞對認定犯罪事實
      之存否有其必要性，且證人甲○○於檢察官偵查中，經檢
      察官諭知證人有具結之義務及偽證之處罰並命朗讀結文具
      結擔保其證言之真實性後，以證人身分，於檢察官面前完
      整、連續陳述其親身經歷，且查無違法取證之瑕疵存在，
      應無顯不可信之情形，依刑事訴訟法第159 條之1 第2 項
      之規定，自得為證據。
（二）至證人甲○○於警詢中所為證述，雖均亦屬傳聞證據，惟
      該警詢過程查無違法取證之瑕疵存在，證人甲○○於警詢
      中之證述係出於其自由意志，另查，本院審理中業已傳喚
      甲○○到庭以證人身分作證，並准許被告對甲○○當庭及
      先前陳述進行詰問，此有本院審判筆錄在卷可考。即已賦
      予被告對於證人甲○○對質詰問機會，因之，參諸刑事訴
      訟法159 條規定之立法意旨原即在保障被告之對質詰問權
      以觀，證人甲○○於審判外之警詢中所為之證述既已經被
      告於本院審理中經交互詰問予以核實，則甲○○於審判外
      陳述與審判中之證述意旨相符之部分，其屬傳聞證據之瑕
      疵，應已治癒，業可認非仍屬傳聞，而已無依該條規定排
      除之必要。至甲○○於審判外陳述與審判中之證述意旨不
      符之部分，基於後述之理由，堪認其陳述不具較可信之特
      別狀況，且非證明本件被告乙○○犯罪事實存否所必要，
      因認均不得為證據。
二、另本件認定事實所引用之本件卷證所有證據（文書證據、物
    證等證據）等證據，檢察官、被告及其選任辯護人並未主張
    排除前開書證、物證之證據能力，且迄於本院言詞辯論終結
    前均未表示異議，本院審酌前開書證、物證並無證據證明係
    公務員違背法定程序所取得，亦無刑事訴訟法第159 條之4
    之顯有不可信之情況與不得作為證據之情形，本件認定事實
    所引用之本件卷證所有證據（文書證據、物證等證據），亦
    均認為有證據能力。
乙、認定犯罪事實之依據及理由
一、訊據被告乙○○矢口否認有何販賣第一級毒品海洛因犯行，
    辯稱：我沒有販賣第一級毒品海洛因給甲○○，我給他的只
    是愷他命。96年12月24日我給甲○○愷他命，是要讓甲○○
    攪拌海洛因用的云云。惟查：
（一）上揭罪事實，業據證人甲○○於檢察官訊問時證稱：「乙○○是我的毒品來源之一，我請乙○○送海洛因，5 錢是
      8 萬5,000 元，總共3 次。」等語；於本院審理中證稱：
      「我向乙○○拿過3 次海洛因，分別是96年12月初、96年
      12月24日、97年1 月底。96年12月下旬乙○○是透過丙○○拿毒品來向我質押，第2 天就來拿回去了，這次我不知
      道什麼毒品，我也沒有拿來用。」、「96年12月初，乙○○是拿海洛因給我，我有問乙○○5 錢是多少，乙○○回
      答我5 錢是8 萬5,000 元。我當時是拿8 萬5,000 元給乙○○，乙○○拿了5 錢海洛因給我，應該是同一天就把5
      錢的海洛因交給我。我是在丙○○位於中壢的住處把錢交
      給乙○○，乙○○也是在丙○○的住處把海洛因給我，但
      我不曉得丙○○有沒有看到。」、「96年12月24日我在下
      午1 點27分時和乙○○通過電話，拿半個就是5 錢的海洛
      因，價錢是8 萬5,000 元，一打完電話乙○○就出來了，
      見面拿海洛因，把錢拿給乙○○。是1 點27分，不到2 點
      的時候，在乙○○埔心的住處附近。」、「97年1 月底這
      次，乙○○也是交海洛因給我。跟第1 次一樣，我先交8
      萬5,000 元給乙○○，應該是同一天乙○○就把5 錢的海
      洛因給我。這次乙○○交海洛因給我的地點是丁○○位於
      新竹縣新埔鎮的住處。是在戊○○入監服刑第2 天」等語
      明確，並於97年8 月22日刑事聲請調查證據狀中陳明「本
      件事實緣自戊○○入監服刑，致被告（指甲○○）一時無
      從在湯李傳處購得毒品吸食，乃於其服刑翌日，再回頭委
      由乙○○代購最後一次毒品吸食（始於12月初、次為12月
      下旬）」等語甚詳，又戊○○前於97年1 月27日因違反毒
      品危害防制條例案件入監執行，此有戊○○之台灣高等法
      院被告前案紀錄表1 份在卷可稽，是證人甲○○所證於「
      97 年1月底」向被告乙○○購買第一級毒品海洛因之日期
      ，應係97年1 月28日無誤。經查，證人甲○○於檢察官訊
      問時及本院審理中，分別經告以偽證罪之刑責後，具結證
      述如上，而證人甲○○與被告乙○○2 人間並無怨隙，此
      為被告乙○○及證人甲○○於警詢以迄本院審理中所不否
      認，則證人甲○○核無甘冒偽證罪之風險而杜撰其向被告
      乙○○購買第一級毒品海洛因之虛情，僅為恣意誣攀並無
      怨仇之被告乙○○之理。況且，被告乙○○亦於警詢中供
      稱：「（警問：你毒品來源為何？）都是楊世剛提供的，
      只有海洛因。」等語；於檢察官訊問時供稱：「（檢察官
      問：警詢稱楊世剛在出海洛因時，會叫人把海洛因樣本交
      給你，由你轉交給他人？）他曾交幾次樣品，讓我轉交給
      別人。（檢察官問：交給何人？）楊世剛的朋友，有些是
      我的朋友，我的朋友有甲○○、戊○○還有我爸的朋友就
      是說毒品是糖粉的那位女子。（檢察官問：因販賣毒品在
      押的甲○○指稱曾向你購買毒品，意見？）我有意見，他
      沒向我買過毒品，但我有轉交毒品的樣本給他，請他自己
      跟楊世剛聯絡。（檢察官問：何時、何地交樣本給他？）
      在新埔的小木屋交海洛因樣本給他。」等語明確，而被告
      乙○○所供確曾交付第一級毒品海洛因與甲○○之一節，
      復核與證人甲○○上開所證曾自被告乙○○處取得第一級
      毒品海洛因等情，互核相符。是證人甲○○所證曾於附表
      一所示時、地，以各如附表一所示金額向被告乙○○取得
      第一級毒品海洛因一節，堪信為真。
（二）再查，行動電話門號0000000000號行動電話係被告乙○○
      所持用、門號0000000000號行動電話係證人甲○○之女友
      所持用一節，業據證人甲○○於本院審理中證述在卷，而
      乙○○於96年12月24日下午1 時27分22秒，以其所持用之
      門號0000000000號行動電話撥打證人甲○○女友之門號00
      00000000號行動電話與甲○○聯繫，雙方通話內容為：「
      （乙○○：你要拿的話，我順便拿給你。）甲○○：不要
      拿太多，1 個半個都可以。（乙○○：好。）」此有上開
      門號通聯紀錄之新竹市警察局刑警大隊譯文表1 份在卷可
      稽。而甲○○於97年1 月16日晚間6 時51分25秒，以門號
      0000000000號行動電話撥打被告乙○○持用之門號000000
      0000號行動電話，雙方通話內容為：「（甲○○：那還有
      嗎？）乙○○：沒有了。上次每個人說的不一樣。你上次
      不是說不錯，但其它人說不能用。（甲○○：我感覺我洗
      1 ：2 點多一點可以。）乙○○：我這幾天也在跟人家談
      這個，可以的話我馬上打給你。（甲○○：好。）」此業
      據證人甲○○於本院審理中證述在卷，並有上開門號通聯
      紀錄之新竹市警察局刑警大隊譯文表1 份附卷足憑。又被
      告乙○○與證人甲○○上開通話內容談論之事項，復據證
      人甲○○於98年1 月8 日本院審理中證稱：「（檢察官問
      ：乙○○在97年1 月16日晚上6 點51分有接到0000000000
      的使用者打來的電話，請問這個譯文是你跟乙○○的對話
      嗎？）是的。（檢察官問：譯文中你問乙○○還有嗎，是
      指什麼東西還有沒有？）這通電話是我接的沒有錯，洗是
      指海洛因沒錯。」；於98年1 月21日本院審理中證稱：「
      （審判長問：96年12月24日3 通監聽譯文，從內容來看，
      是你要來楊梅車站來接乙○○，之後乙○○主動打電話給
      你，在24日下午1 點27分時，跟你提到你要拿，他順便拿
      給你，你剛剛說這是拿半個就是5 錢的海洛因，價錢是8
      萬5,000 元，請問是否記得這通電話打完多久見面拿到海
      洛因，把錢拿給乙○○？）一打完乙○○就出來了。（審
      判長問：就是1 點27分，不到2 點的時候？）是的。（審
      判長問：就是他在埔心的住處附近嗎？）是的。（審判長
      問：照你所述，你有跟他拿毒品，你除了跟他拿海洛因外
      ，有無跟他拿其他種類的毒品？）沒有。（審判長問：既
      然沒有跟他拿其他種類的毒品，在電話中跟乙○○談時，
      就你自己要的毒品，是否會談到安非他命或是愷他命？）
      不會。（審判長問：你在電話中會跟乙○○談安非他命或
      是愷他命的事情嗎？）不會。（審判長問：就你而言，當
      你跟乙○○在電話交談時，如果談到1 個、半個，甚至說
      兩的部分都是指海洛因嗎？）是。（審判長問：你在電話
      中跟乙○○談洗1 比2 還不錯，這個所謂洗1 比2 的東西
      ，也是指海洛因嗎？）是的。」、「（審判長問：‧‧‧
      請問1 月16日電話中說的上一次是哪一次？）12月底那一
      次。」等語明確，是益徵證人甲○○所證其於96年12月24
      日曾向被告乙○○購買第一級毒品海洛因5 錢、價值8 萬
      5,000 元一節，核與實情相符。而被告乙○○與證人甲○○間既確有第一級毒品海洛因之交易，亦堪佐實證人甲○○所證其於96年12月初某日及97年1 月底戊○○入入監執
      行翌日亦曾向被告乙○○購買第一級毒品海洛因等情，顯
      非子虛，而堪認屬實。
（三）至證人甲○○於警詢中雖證稱：「乙○○綽號『阿昌』，
      我有向他買過毒品安非他命。」、於本院審理中復證稱：
      「我知道乙○○有愷他命，我是聽說的，安非他命的部分
      我不清楚。」、「（辯護人問：監聽譯文中的『兩』到底
      是要拿什麼？我不曉得。（辯護人問：你上次提到，所謂
      1 個、半個是指海洛因的單位？）海洛因及安非他命都有
      用1 個、半個，半個就是半兩。（辯護人問：乙○○說，
      如果他在跟你說愷他命時，也會用1 個、半個，有何意見
      ？）我沒有意見。他說的是對。」云云，而被告乙○○固
      於本院審理中另辯稱：「我沒有販賣第一級毒品海洛因給
      甲○○，我給他的只是愷他命。」云云。惟查，證人甲○○嗣於本院審理中證稱：「當時想第一級毒品海洛因比較
      嚴重，所以只講第二級毒品甲基安非他命。」、「（審判
      長問：照你所述，你有跟他拿毒品，你除了跟他拿海洛因
      外，有無跟他拿其他種類的毒品？）沒有。（審判長問：
      既然沒有跟他拿其他種類的毒品，在電話中跟乙○○談時
      ，就你自己要的毒品，是否會談到安非他命或是愷他命？
      ）不會。（審判長問：你在電話中會跟乙○○談安非他命
      或是愷他命的事情嗎？）不會。（審判長問：就你而言，
      當你跟乙○○在電話交談時，如果談到1 個、半個，甚至
      說兩的部分都是指海洛因嗎？）是。」等語明確，而證人
      甲○○所證其向被告乙○○取得之毒品種類僅有第一級毒
      品海洛因，而未曾向乙○○取得其它諸如安非他命或愷他
      命等毒品一節，亦核與被告乙○○供稱：「（警問：你毒
      品來源為何？）都是楊世剛提供的，只有海洛因。」是乙○○毒品來源僅有「楊世剛」1 人，且種類僅有第一級毒
      品海洛因等語，互核一致。綜上，堪認被告乙○○出售與
      證人甲○○之毒品種類，當僅有第一級毒品海洛因無訛。
      是被告乙○○事後所辯其所交付與證人甲○○之毒品僅係
      愷他命，及證人甲○○所證曾向被告乙○○購買安非他命
      、乙○○亦有愷他命、上開監聽新竹市警察局刑警大隊譯
      文表中所稱「兩」、「1 個」、「半個」可能兼指海洛因
      或安非他命或愷他命之單位云云，均屬杜撰之詞，殊無足
      採。
（四）再者，證人甲○○固於本院審理中證稱：「我有向乙○○
      拿過毒品，我是麻煩他，他沒有賺錢。乙○○告訴我5 錢
      的海洛因只要8 萬5,000 元，我問別人5 錢的開價是10萬
      元，我才請乙○○幫我拿海洛因。乙○○說他沒有賺我的
      錢，因為是朋友。」、「97年1 月19日我請戊○○送毒品
      給我時，我問他價錢，他說10萬元。從12月到1 月的價格
      都是如戊○○所說的價格，戊○○說1 兩17萬元，半兩10
      萬元。戊○○在12月初就告訴我這個價錢。」云云。惟查
      ，證人甲○○於本院審理中亦證稱：「（檢察官問：為何
      你特別跟檢察官提到過年後，都是向蚊子購買的？）因為
      2 月初就是過年，過年那時乙○○那邊沒有拿了，戊○○
      又入監，我就委由丁○○拿，2 月10幾日第1 次委託丁○○拿。（檢察官問：你跟蚊子拿的價錢？）我拿9 萬3,00
      0 元，他交給我3 錢的海洛因與半兩安非他命，譯文他好
      像有講到價錢，好像是8 萬幾。」、「（審判長問：當你
      跟乙○○拿的時候，你知道5 錢的市價是10萬元，你之所
      以知道市價是因為你問過戊○○，請問你除了問過戊○○
      之外，有無問過其他人？）沒有。（審判長問：既然你沒
      有問過其他人，只有問過2 個人，有2 個價格，你怎麼確
      定戊○○說的是市價，而不是乙○○說的是市價？）我是
      猜測，我沒有辦法肯定。（審判長問：你剛剛說，在2 月
      10幾日開始委託丁○○跟蚊子拿的時候，你換算5 錢是8
      萬多？）那是丁○○算的。（審判長問：既然如此的話，
      到底市價是10萬還是8 萬多？）如果依照這樣來看的話，
      市價是8 萬5 。（審判長問：你剛剛提到戊○○給你的價
      格，1 兩17萬元，半兩是5 錢，就是對半，就應該是8 萬
      5, 000元，怎麼他報給你5 錢10萬元？）他報給我就是這
      樣，拿1 錢就是2 萬多。（審判長問：這樣是他報比較貴
      ，還是按照你的經驗就是這樣？）他報給我就是這樣。（
      審判長問：你有無問他，為何1 兩17萬元，半兩卻要10萬
      元？）他說蚊子報給他的價格是這樣。（審判長問：你剛
      剛說丁○○也是跟蚊子拿，丁○○也可以拿到半兩8 萬多
      ，貨源既然是一樣，戊○○報給你10萬元，這個價格是合
      理的嗎？）戊○○報給我的價格比較貴。」等語在卷。是
      證人甲○○購買第一級毒品海洛因之經驗中，既曾透過丁○○向綽號「蚊子」之人取得半兩約8 萬多元之價格，該
      價格復與乙○○所述相近，而反與戊○○所稱半兩價值10
      萬元相去甚遠，且證人甲○○復證稱「戊○○報給我的價
      格比較貴」，是殊無從僅以戊○○所稱半兩10萬元之報價
      ，即認被告乙○○以半兩8 萬5,000 元販賣第一級毒品海
      洛因與證人甲○○，係低於市價行情。再者，證人甲○○
      於本院審理中復證稱：「（檢察官問：為何你沒有想過直
      接請乙○○介紹你跟這個朋友認識，然後你直接再跟這個
      朋友拿毒品？）不會有這樣的想法，一般不會這樣跳過，
      到處跟人家拿。」、「（辯護人問：上次檢察官問你，你
      是否曾經請乙○○幫你介紹他的毒品來源，因為比較便宜
      ，你說依照一般情況，你不能跳過，請解釋這是什麼意思
      ？）因為乙○○的上手我都不認識，我怎麼可以跳過，我
      的意思是這樣子。（辯護人問：乙○○的上手你不認識，
      但是你有無想過請乙○○幫你介紹上手？）我就是要自己
      用而已，所以不需要直接找乙○○的上手，我不需要這麼
      麻煩，他給我的毒品已經夠便宜了。」等語在卷，是證人
      甲○○並未要求被告乙○○介紹毒品上游，使甲○○可跳
      過乙○○而直接向乙○○之上手購買毒品之原因，既係「
      乙○○的毒品已經夠便宜了」，是堪認證人甲○○就其倘
      直接向乙○○之上手購買毒品，將可取得更便宜之第一級
      毒品海洛因一節知之甚詳，惟僅係因其購買毒品係供自用
      ，而不願大費周章徒耗轉介之勞而已，是益徵被告乙○○
      向上游購買第一級毒品海洛因後，以較高之價格販賣與證
      人甲○○，而顯有賺取其中差價利潤之事實，洵堪認定。
      再者，販賣第一級毒品海洛因係違法行為，非可公然為之
      ，亦無公定之價格，不論任何包裝，均可任意分裝增減分
      量，而每次買賣之價量，亦可能隨時依雙方間之關係深淺
      、資力、需求量及對行情之認知、來源是否充裕、查緝是
      否嚴緊，購買者被查獲時供述購買對象之可能性風險之評
      估等，因而異其標準，並機動調整，非可一概而論，販賣
      之利得除經坦承犯行或價量俱臻明確外，委難察得實情，
      販賣之人從價差或量差中牟利方式雖異，其意圖營利之非
      法販賣行為則一，是除非別有事證，足認係按同一價量委
      買、轉售或無償贈與，確未牟利外，尚難執此遽認非法販
      賣之證據有所未足，致使知過坦承者難辭重典，飾辭否認
      者反得僥倖，而失情理之平。再參酌第一級毒品之交易為
      政府懸為嚴予取締之犯罪，以本件而論，被告乙○○與證
      人甲○○並非至親密友，交情僅屬普通，則被告乙○○苟
      無利潤可圖，衡情應無甘冒遭查緝法辦、擔負重刑之風險
      ，而屢次應甲○○之要求以原價交付渠等一級毒品海洛因
      之理，是本件被告乙○○販賣第一級毒品海洛因與證人甲○○，顯具營利之意圖，堪以認定。
（五）又公訴意旨認被告乙○○販賣第一級毒品海洛因與甲○○
      共計3 次之時間為「97年1 月底至2 月間」、地點均係「
      新竹縣新埔鎮甲○○租屋處」，惟查，證人甲○○固於檢
      察官訊問時證稱：「（檢察官問：何時何地向乙○○、『
      蚊子』購買毒品，購買何種毒品？）1 月底2 月初用電話
      請乙○○送到我新埔鎮住處... 。」云云，然嗣於本院98
      年1 月8 日審理中就其向被告乙○○購買第一級毒品海洛
      因之時間則證稱：「（檢察官問：在地檢署檢察官問你毒
      品的來源，你回答說乙○○是來源之一，然後檢察官問你
      向乙○○買毒品的情形，你的回答是在1 月底2 月初總共
      買了3 次，請問這個回答為何跟你剛說的不一樣？）我是
      講12月初到1 月底，筆錄打成1 月初到2 月底。」等語明
      確，且97年2 月間被告甲○○所自稱持用之門號00000000
      00號行動電話、其女友所持用之門號0000000000號行動電
      話、其向友人所借用之門號0000000000號行動電話，與被
      告乙○○所持用之0000000000號行動電話間，均查無任何
      提及「1 個」、「半個」或其它依卷存資料可認係指涉第
      一級毒品海洛因之交易對話，此觀諸卷附新竹市警察局刑
      警大隊譯文表自明，是堪認證人甲○○於檢察官訊問時所
      證其向被告乙○○購買第一級毒品海洛因之期間應屬有誤
      ，而應以其嗣於審判中所證之日期始與事實相符。再者，
      證人甲○○復於本院98年1 月8 日、98年1 月21日審理中
      ，就其向被告乙○○購買第一級毒品海洛因之地點分別證
      稱：「（檢察官問：97年1 月底乙○○交海洛因給你的地
      點？）新竹縣新埔鎮丁○○的住處那邊。」、「（檢察官
      問：你在偵訊時，回答乙○○是把海洛因拿到你新竹縣新
      埔鎮的住處，與你剛剛所言也不一樣，何者為真？）偵查
      中所言的新竹縣新埔鎮住處應該是丁○○的住處。實際上
      也是在這裡。（審判長問：2 次8 萬5,000 元都是在丁○○住處？）第1 次不是，第1 次是在丙○○住處。」、「
      97年1 月底拿的那一次，是丁○○新埔的小木屋。」等語
      明確，另並證稱：「（檢察官問：你在新竹縣新埔鎮有無
      住處？）有，在三普宮附近。跟朋友一起租的。」等語在
      卷。經查，證人甲○○於本院審理中所證第3 次向被告乙○○購買第一級毒品海洛因之地點即丁○○之住處，係位
      於新竹縣新埔鎮，而證人甲○○本身於新竹縣新埔鎮亦有
      住處，是甲○○於檢察官訊問時未確實證述其所稱「新埔
      鎮住處」之地址，因而致生混淆，不無可能。再者，倘證
      人甲○○與被告乙○○交易第一級毒品海洛因之場合確在
      甲○○之住處，則證人甲○○就該情據實以告即可，核無
      蓄意證稱交易地點係分別在丙○○、乙○○、丁○○之住
      處或住處附近，而擔負倘丙○○、丁○○嗣出面否認其處
      所曾作為毒品交易場合，將導致甲○○本身之證詞遭疑為
      不實，而恐有罹於構陷乙○○而自陷偽證罪之虞之風險。
      是堪認證人甲○○於本院審理中證述各次向被告乙○○購
      買第一級毒品海洛因之地點，始符實情。
（六）至公訴意旨認被告乙○○係係基於幫助楊世剛（潛逃大陸
      地區）販賣毒品之犯意，而為上開販賣第一級毒品海洛因
      與甲○○之行為，而屬幫助楊世剛販賣毒品云云。惟查，
      刑法上所謂販賣行為，係指以營利為目的，有償轉讓，將
      商品購入或賣出，有一於此，犯罪即為完成，故交付商品
      與收取價金，均屬販賣犯罪之構成要件行為，縱以幫助他
      人營利犯罪之意思，而有參與交付買賣標的物、收取貨款
      之販賣要件行為，自應論以共同正犯而非從犯（最高法院
      84年度臺上字第5647號、95年度台上字第2913號判決意旨
      參照）。而被告乙○○分別於附表一所示時、地，將第一
      級毒品海洛因交付買受人甲○○，並向甲○○收取價金，
      核其所為，當已屬販賣毒品構成要件行為之一部，而無僅
      構成幫助犯之餘地。再者，本件除被告乙○○單一自白外
      ，別無證據足資佐證該「楊世剛」其人就附表一所示販賣
      第一級毒品海洛因之犯行，與被告乙○○有何犯意聯絡或
      行為分擔之情，是亦無從驟認「楊世剛」與被告乙○○就
      本件販賣第一級毒品海洛因犯行係屬共同正犯，附此敘明
      。
（七）綜上所述，本件事證明確，被告乙○○犯行洵堪認定，應
      予依法論罪科刑。
二、核被告乙○○所為，係犯毒品危害防制條例第4 條第1 項販
    賣第一級毒品罪。被告於販賣第一級毒品海洛因前意圖販賣
    而持有海洛因之低度行為，應為販賣第一級毒品海洛因之高
    度行為所吸收，不另論罪。公訴意旨認被告乙○○係犯幫助
    販賣第一級毒品罪，容有誤會，業如上述，惟起訴之基本社
    會事實相同，爰依法變更起訴法條而為審理。被告乙○○所
    犯如附表一所示販賣第一級毒品海洛因罪共3 罪，犯意個別
    、行為互殊，應予分論併罰。末查，本件被告乙○○販賣第
    一級毒品海洛因之對象僅證人甲○○1 人，並非不特定民眾
    ，且各次所販賣海洛因之數量非鉅，所圖得之利益非多，所
    為與販賣毒品數量達數公斤以上之嚴重危害社會治安情形仍
    有不同，兼以本案之零星交易，其惡性尚與大量走私進口或
    長期販賣毒品所謂「大盤」或「中盤」之毒梟有間，此觀諸
    上開證人之證言自明，倘不論所犯情節輕重，而一律論處本
    罪之法定本刑死刑或無期徒刑，顯非衡平，本院參酌上情及
    其素行、犯罪動機、目的、手段及造成社會整體侵害程度，
    認被告所為之犯罪情節等各項情狀與本件最輕法定刑期無期
    徒刑相較，顯有情輕法重之憾，客觀上以一般國民生活經驗
    法則為之檢驗，尚足以引起一般人之同情，非無堪值憫恕之
    處，爰各依刑法第59條之規定減輕其刑。另並審酌被告乙○○不思以正當管道賺取所需，為謀一己之私利，即販賣第一
    級毒品海洛因予他人施用，嚴重戕害他人身心健康，且犯後
    矢口否認犯行，心存僥倖、飾詞狡辯以圖卸責、態度非佳，
    兼衡被告販賣第一級毒品之數量及金額，並其素行、犯罪動
    機、目的、手段等一切情狀，分別量處如主文所示之刑，並
    定其應執行之刑。
三、沒收部分
（一）被告乙○○於附表一「販毒所得」欄所示金錢，為其於附
      表所示各該時、地販賣第一級毒品所得之財物，是各應依
      毒品危害防制條例第19條第1 項之規定，對被告乙○○於
      各罪所宣告之主刑項下分別諭知沒收，如全部或一部不能
      沒收時，以其財產抵償之。
（二）經查，目前臺灣各家電信業者均認客戶於申請門號並取得
      SIM 卡後，即取得該SIM 卡之所有權，此有司法院97年5
      月6 日院台廳刑一字第0970009760號函可稽，合先敘明。
      查被告乙○○持以與證人甲○○聯繫販賣第一級毒品犯行
      所用之行動電話門號0000000000號SIM 卡1 張及其配用之
      行動電話1 支，均係被告乙○○所有，此據被告乙○○於
      本院審理中供承在卷，為被告乙○○所有供犯本件附表一
      所示販賣第一級毒品犯行聯絡所用之物，應依毒品危害防
      制條例第19條第1 項之規定，各於對其所犯如附表一各罪
      所宣告之主刑項下分別諭知沒收。又上開門號號SIM 卡1
      張及其配用之行動電話1 支既經扣案，在事理上即無全部
      或一部不能沒收之虞，故無依同條項之規定贅知「如全部
      或一部不能沒收時，追徵其價額」之必要。
據上論斷，應依刑事訴訟法第299 條第1 項前段、第300 條，毒
品危害防制條例第4 條第1 項、第19條第1 項，刑法第11條前段
、第59條、第51條第5 款，判決如主文。
本案經檢察官黃珮如到庭執行職務。
中    華    民    國    98    年    7     月    30    日
                  刑事第十一庭審判長法  官  蔡榮澤
                                    法  官  汪曉君
                                    法  官  林蕙芳
以上正本證明與原本無異。
如不服本判決應於收受判決後10日內向本院提出上訴書狀，並應
敘述具體理由。其未敘述上訴理由者，應於上訴期間屆滿後20日
內向本院補提理由書 (均須按他造當事人之人數附繕本)「 切勿
逕送上級法院」。
                                    書記官  莊凱男
中    華    民    國    98    年    8     月    10    日
附表一：
┌──┬──┬───┬───┬──────────┬────┬──────────────┬──────────┐
│編號│時間│地點  │購毒者│犯罪事實            │販毒所得│監察譯文                    │主文欄              │
│    │    │      │      │                    │        ├────┬─────────┤                    │
│    │    │      │      │                    │        │ 時間   │通話內容摘要      │                    │
├──┼──┼───┼───┼──────────┼────┼────┼─────────┼──────────┤
│ 一 │96年│丙○○│甲○○│甲○○於96年12月初某│8 萬5,00│無      │無。              │乙○○販賣第一級毒品│
│    │12月│位於桃│      │日，交付8 萬5,000 元│0元     │        │                  │，處有期徒刑拾柒年。│
│    │初某│園縣中│      │與乙○○，向乙○○購│        │        │                  │如附表一編號一「販毒│
│    │日  │壢市之│      │買5 錢之第一級毒品海│        │        │                  │所得」欄所示財物沒收│
│    │    │住處  │      │洛因，乙○○遂於同日│        │        │                  │之，如全部或一部不能│
│    │    │      │      │攜帶5 錢之第一級毒品│        │        │                  │沒收時，以其財產抵償│
│    │    │      │      │海洛因前往丙○○位於│        │        │                  │之，扣案如附表二所示│
│    │    │      │      │桃園縣中壢市住處，將│        │        │                  │之物均沒收。        │
│    │    │      │      │該第一級毒品海洛因交│        │        │                  │                    │
│    │    │      │      │付甲○○。          │        │        │                  │                    │
├──┼──┼───┼───┼──────────┼────┼────┼─────────┼──────────┤
│ 二 │96年│乙○○│甲○○│乙○○於96年12月24日│8 萬5,00│96年12月│A ：乙○○（098839│乙○○販賣第一級毒品│
│    │12月│位於新│      │下午1 時27分許撥打電│0 元    │24日下午│5335 ）           │，處有期徒刑拾柒年。│
│    │24日│竹縣埔│      │話予甲○○，向甲○○│        │1 時27分│                  │如附表一編號二「販毒│
│    │    │心住處│      │兜售第一級毒品海洛因│        │22秒    │B ：甲○○（098607│所得」欄所示財物沒收│
│    │    │附近  │      │，經甲○○表示願意購│        │        │8250 ）           │之，如全部或一部不能│
│    │    │      │      │買後，乙○○遂於同日│        │        ├─────────┤沒收時，以其財產抵償│
│    │    │      │      │下午將近2 時許，攜帶│        │        │通話內容：        │之，扣案如附表二所示│
│    │    │      │      │5 錢之第一級毒品海洛│        │        │A ：你要拿的話，我│之物均沒收。        │
│    │    │      │      │因，在乙○○位於新竹│        │        │    順便拿給你。  │                    │
│    │    │      │      │縣埔心附近住處，將該│        │        │B ：不要拿太多，1 │                    │
│    │    │      │      │第一級毒品海洛因交付│        │        │    個半個都可以。│                    │
│    │    │      │      │甲○○，並向甲○○收│        │        │A ：好。          │                    │
│    │    │      │      │取8萬5,000元之價金。│        │        │                  │                    │
├──┼──┼───┼───┼──────────┼────┼────┼─────────┼──────────┤
│ 三 │97年│丁○○│甲○○│甲○○於97年1 月28日│8 萬5,00│無。    │無。              │乙○○販賣第一級毒品│
│    │1 月│位於新│      │，交付8 萬5,000 元與│0元     │        │                  │，處有期徒刑拾柒年。│
│    │28日│竹縣新│      │乙○○，向乙○○購買│        │        │                  │如附表一編號三「販毒│
│    │日  │埔鎮之│      │5 錢之第一級毒品海洛│        │        │                  │所得」欄所示財物沒收│
│    │    │住處  │      │因，乙○○遂於同日攜│        │        │                  │之，如全部或一部不能│
│    │    │      │      │帶5 錢之第一級毒品海│        │        │                  │沒收時，以其財產抵償│
│    │    │      │      │洛因前往丁○○位於新│        │        │                  │之，扣案如附表二所示│
│    │    │      │      │竹縣新埔鎮之住處，將│        │        │                  │之物均沒收。        │
│    │    │      │      │該第一級毒品海洛因交│        │        │                  │                    │
│    │    │      │      │付甲○○。          │        │        │                  │                    │
└──┴──┴───┴───┴──────────┴────┴────┴─────────┴──────────┘
附表二：
┌──┬──────────┬────────────┐
│編號│物品名稱            │備註                    │
├──┼──────────┼────────────┤
│ 一 │門號0000000000號SIM │被告乙○○所有供其犯附表│
│    │卡1 張及其配用之行動│一所示販賣第一級毒品罪所│
│    │電話1支             │用之物。                │
└──┴──────────┴────────────┘
附錄法條：
毒品危害防制條例第4條
製造、運輸、販賣第一級毒品者，處死刑或無期徒刑；處無期徒
刑者，得併科新臺幣 2 千萬元以下罰金。
製造、運輸、販賣第二級毒品者，處無期徒刑或 7 年以上有期
徒刑，得併科新臺幣 1 千萬元以下罰金。
製造、運輸、販賣第三級毒品者，處 5 年以上有期徒刑，得併
科新臺幣 7 百萬元以下罰金。
製造、運輸、販賣第四級毒品者，處 3 年以上 10 年以下有期
徒刑，得併科新臺幣 3 百萬元以下罰金。
製造、運輸、販賣專供製造或施用毒品之器具者，處 1 年以上
7 年以下有期徒刑，得併科新臺幣 1 百萬元以下罰金。
前五項之未遂犯罰之。
毒品危害防制條例第19條
犯第 4 條至第 9 條、第 12 條、第 13 條或第 14 條第 1 項
、第 2 項之罪者，其供犯罪所用或因犯罪所得之財物，均沒收
之，如全部或一部不能沒收時，追徵其價額或以其財產抵償之。
為保全前項價額之追徵或以財產抵償，得於必要範圍內扣押其財
產。
犯第 4 條之罪所使用之水、陸、空交通工具沒收之。

司法院資訊處製作；財團法人民間司法改革基金會備份。
